臺灣高等法院臺南分院刑事判決　　　　　　 九十一年度上易字第一六三號　Ｃ
　　　上　訴　人　臺灣臺南地方法院檢察署檢察官
　　　被　　　告　己　○　○
　　　右　一　人
　　　選任辯護人　何　永　福
　　　被　　　告　庚　○　○
　　　右　一　人
　　　選任辯護人　翁　瑞　昌　律師
　　　被　　　告　丁　○　○
　　　右　一　人
　　　選任辯護人　黃　木　春
　　　被　　　告　丙　○　○
　　　右　一　人
　　　選任辯護人　吳　健　安
右上訴人因被告背信案件，不服臺灣臺南地方法院八十九年度易字第二二一九號中華
民國九十一年七月十二日第一審判決（起訴案號：臺灣臺南地方法院檢察署八十七年
度營偵字第一二一七號、八十八年度偵字第八五二六號），提起上訴，本院判決如左
：
      主      文
上訴駁回。
      理      由
一、公訴意旨略以：被告己○○係台南縣東山鄉農會（簡稱東山鄉農會）理事長，被
    告戊○○為東山鄉農會秘書，平時襄助農會總幹事督導業務，如農會總幹事無法
    執行職務時，則代行總幹事職務，被告庚○○擔任該農會信用部徵信人員，負責
    抵押放款擔保品之查估，被告丁○○於八十二年間擔任該農會東原辦事處主任，
    被告丙○○於八十三年間擔任該農會東原辦事處主任，均負責該辦事處存放款業
    務之審核、督導，為受僱於東山鄉農會處理事務之人，負有確實審核該農會信用
    部放款業務之任務，竟與任縣農會代表之被告乙○○，任該農會理事之被告甲○○共同意圖為自己或第三人不法之利益，互相勾結，明知乙○○、甲○○持低價
    土地而以人頭超額冒貸方式貸款，有違貸款作業規定，竟由上而下逐級審核通過
    ，予以核准左列貸款：
（一）八十二年七月二十八日，被告乙○○以台南縣東山鄉○○○段一０七一之一、
      一０七三之五號山坡地保育區林業用地，向該農會申請抵押借款，被告丁○○
      及時任信用部主任之李英吉（已歿，業經原審判決不受理在案）明知該土地係
      山坡地保育林業用地，且係共有山坡地持分十二分之二，不具貸放新台幣（下
      同）一百二十六萬元價值，竟逐級審核通過，致該貸款於八十三年六月二十六
      日停止繳息，該農會訴請拍賣抵押品，僅得款一百二十三萬九千九百元，不足
      四十萬八千二百六十三元，足生損害該農會。
（二）八十二年九月二十八日，被告乙○○以台南縣東山鄉○○○段四一三、九三三
      、九三四、九三五、一一六五之七、一一六五之二四（公訴人誤載為一一六五
      之三四）地號山坡地保育區林業用地，向該農會申請抵押借款，設定額一千零
      六十八萬元，被告戊○○、李英吉、丁○○明知該土地係山坡地保育區林業用
      地，不具貸放八百九十萬元之價值，竟違背任務逐級審核通過，致該貸款於八
      十三年七月四日即停止繳息，該農會訴請拍賣抵押品，迄今未拍定，足生損害
      於農會。
（三）八十二年九月間，被告乙○○購買台南縣官田鄉○○○○段十三號土地，登記
      在伊父親林海清名義，旋於同年月間以林海清為人頭，被告乙○○擔任保證人
      ，持前揭土地向該農會申請抵押借款，被告戊○○、李英吉、庚○○及丁○○
      ，共同基於概括犯意，明知該土地毗鄰官田溪行水區容易流失，不具貸放八百
      七十一萬之價值，竟由被告庚○○任意評估土地價值高於公告現值一點六倍，
      復不顧該農會東原辦事處放款經辦人員詹麗淑於放款批覆書上註記保證人（即
      實際借款人）被告乙○○另擔任保證之其他放款有逾期未繳利息，而信用不良
      之事實，未考慮償債能力，逐級違背任務審核通過，於八十二年十月四日由被
      告戊○○代理總幹事批准此項貸款，致該筆貸款於八十三年六月四日即未繳納
      利息，八十四年十月四日到期亦未見清償，俟八十五年間該農會訴請拍賣抵押
      品，僅得二百六十八萬二千元，足生損害於農會。
（四）八十二年九月間，被告甲○○購買台南縣官田鄉○○○○段五一八地號土地，
      登記在伊父親尤天池名下，旋於同年月間以尤天池為人頭，被告甲○○自己擔
      任保證人，持前揭土地向該農會申請抵押借款，被告戊○○、李英吉、庚○○
      及丁○○共同基於概括犯意，明知該筆土地毗鄰官田溪行水區容易流失，不具
      貸放一千零三十四萬元之價值，竟由被告庚○○任意評估土地價值高於公告現
      值一點六倍，復不考慮借款人之償債能力，逐級違背任務審核通過，於八十二
      年十月五日核准此項貸款，致該筆貸款於八十三年十一月五日（公訴人誤載八
      十二年十一月五日）後即未繳納利息，八十四年十月五日債款到期亦不獲清償
      ，該農會訴請拍賣抵押品，遲至今日仍未獲拍定，足生損害於農會。
（五）八十二年六月間，被告乙○○購買台南縣東山鄉○○○段七０七之七四、七０
      七之一八六、八二七之一地號等三筆土地，旋於同年十一月間以案外人蘇榮華
      為人頭，被告乙○○自己擔任保證人，持前揭土地向該農會申請抵押借款，被
      告戊○○、李英吉、庚○○及丁○○共同基於概括犯意，明知實際借款人是被
      告乙○○，且該土地位處山坡地，不具貸放三百八十九萬元之價值，竟由被告
      庚○○任意評估土地價值高於公告現值一點六倍，復不顧該農會東原辦事處放
      款經辦人員詹麗淑於放款批覆書上註記保證人（即實際借款人）被告乙○○另
      擔任保證之其他放款有逾期未繳利息，信用不良之事實，更無視被告乙○○累
      積借款已逾二千萬元，違反該農會單一借款戶放款總額不得逾二千萬元之規定
      ，未考慮借款人之償債能力，逐級違背任務審核通過，於八十二年十一月四日
      核准此項貸款，致該筆貸款於八十三年七月四日後即未繳納利息，八十四年十
      一月六日（公訴人誤為八十四年十一月四日）到期日亦未見清償，致生損害於
      農會。
（六）八十二年七月間，被告乙○○購買台南縣東山鄉○○○段一五七三、前大埔段
      七０七之四四地號二筆土地，旋於同年十一月間以其兄林田茂為人頭、被告乙○○及案外人林登山擔任保證人，持前揭土地向該農會申請抵押借款，被告戊○○、李英吉、庚○○及丁○○共同基於概括犯意，明知實際借款人是被告乙○○，且該土地位處山坡地，不具貸放四百八十萬元之價值，竟由被告庚○○
      任意評估土地價值高於公告現值一點六倍，復不顧該農會東原辦事處放款經辦
      人詹麗淑於放款批覆書上註記保證人（即實際借款人）被告乙○○另擔任保證
      之其他放款有逾期未繳利息，而有信用不良之事實，更無視被告乙○○累積借
      款已逾二千萬元，違反該農會單一借款戶放款總金額不得逾二千萬元之規定，
      未考慮借款人之償債能力，逐級違背任務審核通過，於八十二年十一月九日核
      准此項貸款，致該項貸款於八十三年七月九日後即未繳納利息，八十五年十一
      月九日到期亦未見清償，致生損害於農會。
（七）八十三年三月間，被告乙○○購買台南縣官田鄉○○○○段十二之二號土地，
      登記在伊岳父吳榮賀名下，旋於同年月間以吳榮賀為人頭，被告乙○○自己擔
      任保證人，持前揭土地向該農會申請抵押借款，被告戊○○、李英吉、庚○○
      及丙○○共同基於概括犯意，明知實際借款人是被告乙○○，且該土地毗鄰官
      田溪行水區容易流失，不具貸放四百二十三萬元之價值，竟由被告庚○○任意
      評估土地價值高於公告現值一點六倍，復不顧該農會對被告乙○○放款總金額
      已逾二千萬元，未考慮借款人之償債能力，逐級違背任務審核通過，於八十三
      年五月二日核准此項貸款，致該貸款於八十四年四月二日後即未繳利息，八十
      五年五月二日到期亦未見清償，俟八十五年間該農會訴請拍賣抵押品，僅得一
      百三十七萬八千六百元，足生損害於農會。
（八）八十三年七月間，被告乙○○持張瑛坤所有位於台南縣官田鄉○○○○段二五
      八之三號、二五八之六號等二筆土地，以其胞弟林毅陸為人頭、張瑛坤、林再
      興擔任保證人申請抵押借款，被告戊○○、李英吉、庚○○及丙○○明知上開
      土地毗鄰不知名野溪之行水區，為容易流失之土地，不具貸放三百四十九萬元
      之價值，竟由被告庚○○任意評估土地價值，簽報給予設定四百十八萬元，貸
      放三百十九萬元，未考慮借款人之償債能力，逐級違背任務審核通過，於八十
      三年七月二十日核准此項貸款，致該貸款於八十四年一月二十日後即未繳納利
      息，八十五年七月二十日到期亦未見清償，俟八十五年間該農會訴請拍賣抵押
      品，僅得一百七十七萬元，足生損害於農會。
（九）八十二年八月間，尤天池以其所有之台南縣東山鄉○○○段三０五之一、三三
      六、四０四地號等土地，以案外人尤其松為人頭，被告乙○○擔任保證人，向
      東山鄉農會申請抵押借款，被告戊○○、李英吉、丁○○、庚○○共同基於概
      括犯意，明知上開土地係毗鄰山區山坡地，不具貸放四百九十五萬元之價值，
      竟由被告庚○○任意評估土地價值，簽報給予設定五百九十七萬元，貸款四百
      九十五萬元，未考慮借款人之償債能力，逐級違背任務審核通過，於八十二年
      八月十一日核准此項貸款，致該貸款於八十三年八月十日即未繳納利息，八十
      四年八月十一日到期亦未見清償，足生損害於農會。
（十）八十三年六月間被告乙○○以案外人張新斛為人頭向東山鄉農會申請信用借款
      ，以被告乙○○擔任保證人，被告戊○○、李英吉等共同基於概括犯意，明知
      承辦人詹麗淑於借款批覆書上批示借款人無資產，借款人之借款，保證人必須
      清償，惟被告乙○○為保證人之林海清借款八百七十一萬元案，於八十三年六
      月四日已停止繳息，竟於八十三年六月二十三日核准借款五十萬元，致生損害
      於東山鄉農會。
    因認被告己○○、戊○○、丁○○、丙○○、庚○○、乙○○、甲○○均共同涉
    有刑法第三百四十二條第一項之背信罪。
二、訊據被告等人均堅決否認有何背信犯行，被告己○○辯稱：伊當時任東山鄉農會
    理事長，僅做決策交由總幹事執行，並未參與農會授信放款業務，況本件各筆貸
    款均依規定辦理等語。被告戊○○辯稱：伊擔任東山鄉農會秘書期間，關於農會
    貸款案件，僅做書面會簽審核而已，並無核定權限，如總幹事不在，則由伊代行
    ，而關於伊審核代行之農會貸款案件，農會信用部徵信人員先完成徵信作業後，
    送伊會簽審核時，伊都先向當時信用部主任李英吉查詢還款有無問題，經確認無
    礙才予以核章代行等語。被告庚○○辯稱：上開甲○○、乙○○之土地貸款案件
    ，伊負責擔保品之查估工作，均事先前往現場勘查，依據農會規定評估其價值，
    並無聽從指示共謀舞弊情事，且本件所有貸款之查估標準，均經由東山鄉農會理
    事會決議通過，並未有何不法，事後甲○○、乙○○，繳不出貸款本息，以致其
    土地經法院查封拍賣後，無法賣出或拍賣不足清償貸款，究其原因乃是近年土地
    價格大輻滑落，經濟不景氣所致等語。被告丁○○、丙○○均辯稱：上開土地貸
    款案件，均是由東山鄉農會徵信人員到現場會勘後，完成土地查估及徵信程序，
    再交由東原辦事處承辦人員調查貸款人有無欠款未繳之紀錄後，再依規定辦理撥
    款，而甲○○、乙○○辦理貸款時，雖發現有部分本息有遲延之情事，但撥款前
    均已繳清積欠之本息，所以依規定是可以核撥貸款，並未有何不法放款等語。被
    告甲○○、乙○○則均辯稱：彼等向農會貸款或任保證人均依農會規定辦理，
    並無超貸，亦未透過理事長對農會徵信人員庚○○施壓或關說，嗣後無法償還貸
    款，是因經商失敗，經濟不佳，資金週轉困難所致，抵押土地無法賣出，則係大
    環境使然，並非高估等語。
三、經查本件公訴意旨之所以認被告等人涉有共同背信罪責，無非係以：（一）前揭
    (三)、(四)、(七)、(八)等四筆貸款，係由被告庚○○負責查估業務，其中(三)、(四)兩筆貸
    款係同一天查估，當天由理事長即被告己○○與貸款人即被告甲○○、乙○○陪
    同前往查估，被告庚○○原以公告現值之一‧二倍作成放款單價，惟尤、林二人
    日以繼夜前往庚○○家及辦公室要求調至公告現值一‧六倍，加上放款當天理事
    長己○○亦指示要以最高額度放款予尤、林二人，庚○○只好將放款單價調高至
    公告現值一‧六倍。查估後庚○○曾向信用部主任李英吉報告謂該三筆土地係沙
    洲地，不符規定，李英吉指示，反正在規定額度內，不要超過就貸放予尤、林二
    人，加上查估當天理事長己○○曾指示謂：尤、林乃自己人就作夠給他們等情，
    業經被告庚○○於八十七年六月十一日在法務部調查局台南縣調查站中供述甚詳
    。（二）乙○○係縣農會代表，甲○○係鄉農會理事，連續以自己或以親友為人
    頭向該農會辦理抵押借款，其中擔任彼等借款之人頭林海清、蘇榮華、林田茂、
    吳榮賀、林毅陸、尤天池、尤其松、張新斛等，及擔任保證人之吳榮賀、林登山
    、張瑛坤、林再興等，均係無資產之人，無償債能力，足證被告乙○○、甲○○
    於辦抵押借款時具有不法所有之意圖。（三）上開抵押土地台南縣官田鄉○○○○段十三號、十二之二號、五一八地號均係毗鄰不詳溪名流水區，土地易流失。
    又上開東山鄉○○○段一０七一之一、一０七三之五地號、七０七之七四、七０
    七之一八六、八二七之一、三０五之一、三三六、四０四地號、東山鄉○○○段
    四一三、九三三、九三四、九三五、一一六五之七、一一六五之二四、一五七三
    號土地均係毗鄰山區之山坡地，此經現場勘查屬實，並有照片在卷可稽，上開土
    地均屬低價土地，竟均以公告現值乘以一‧六倍（最高倍數）放款，逐級審核通
    過。（四）前地主蘇春成曾以官田鄉○○○○段十三、十四之一、五一八、五一
    八之二、三十、五二０、五二０之一、十五等八筆土地向台灣中小企業銀行貸得
    八百四十萬元，惟乙○○、甲○○僅以其中之十三、五一八、十二之二、二五八
    之三、二五八之六地號貸得二千六百七十七萬元，相互比較，本件貸款顯然高估
    土地價值，與常情不合。（五）參以東山農會東原辦事處經辦人詹麗淑於蘇榮華
    放款批覆書保證人欄上簽註乙○○已借Ｄ─三二、一０、一六０、０００元、另
    加擔保Ｃ─二九、Ｃ─十五、Ｅ─六二、東─二０八、青─四七、Ｄ─三八、青
    擔─六四、高─一二四、Ｃ─一三二（其中青─四七、青擔─六四積欠利息），
    足證乙○○已在該會借款多筆，金額龐大，惟嗣後被告戊○○等仍核准八十二年
    十一月九日乙○○擔保林田茂借款四百八十萬元、八十三年五月二日吳榮賀（乙○○岳父）借款四百二十三萬元、八十三年六月二十三日乙○○擔保張新斛借款
    五十萬元、八十三年七月二十日乙○○以官田鄉○○○○段二五八之三、二五八
    之六之土地擔保林毅陸借款三百四十九萬元，足證被告戊○○等均明知乙○○、
    甲○○等信用不佳，而故意迥護乙○○、甲○○二人，逐級審核通過借款。（六
    ）又辦理上開林海清等以官田鄉土地申請抵押借款，時任該農會東原辦事處放款
    經辦人詹麗淑曾口頭向丁○○報告謂如以擔保品土地公告現值六、七百元之土地
    ，申貸金額似太高了，惟丁○○表示徵信調查人員都已查估價值了，依照不動產
    調查表查估金額辦理就是等情，業經證人詹麗淑於法務部調查局台南縣調查站偵
    訊時證述明確，另被告乙○○、甲○○利用人頭超額冒貸之數額龐大，時間密接
    ，且有資料可查，事證明確，竟能逐級獲審核通過，相關之貸方人員顯有故意之
    背信行為，此外並有借款申請書、放款批覆書、土地抵押設定價值查估表影本可
    稽等情為其論據。
四、惟按為他人處理事務，意圖為自己或第三人不法之利益，或損害本人之利益，而
    為違背其任務之行為，致生損害於本人之財產或其他利益者，始構成背信罪，刑
    法第三百四十二條第一項定有明文。換言之，刑法背信罪之構成要件：（一）行
    為人須，為他人處理事務之人，（二）主觀上須有背信故意以及為自己或第三人
    之利益或損害本人利益之不法意圖，（三）須為違背其任務之行為，即財產處分
    權之濫用與信託義務之違背，（四）致發生損害本人之財產或其他利益者，始足
    構成。又背信罪之成立，以處理他人事務之人，有圖自己或第三人得不法利益或
    加損害於本人之意思，而故意違背其任務之行為為要件，如僅因處理事務怠於注
    意，致其事務生不良影響，則為處理事務之過失問題，既非故意為違背任務之行
    為，自不負任何罪責。（最高法院二十二年上字第三五三七號判例參照）。本件
    被告己○○、戊○○、丁○○、丙○○、庚○○等人，固均受雇東山鄉農會，為
    該農會處理貸款事務之人，然彼等是否有公訴意旨所指與被告乙○○、甲○○相
    互勾結而為各筆違規放貸之行為，首應審究者應為東山鄉農會關於土地抵押貸款
    及信用貸款之規定為何？被告等人有無違反規定而為違背其任務之行為？次查公
    訴意旨所指被告等人違規放貸之前揭十筆貸款中，第(一)至第(九)筆貸款均為土地抵
    押貸款，第(十)筆始為信用貸款，而土地抵押貸款所著重者為土地擔保之價值，信
    用貸款所著重者為借款人之還款能力，二者審核之重點不同，關於土地擔保方面
    ，被告等人處理前揭放款業務期間之台南縣東山鄉農會八十二年四月十五日第十
    二屆第二次理監事會會議決議，其中第十案擔保物查估調整案，通過之辦法為：
    「一般農地（包括山、林、旱地）面積乘公告現值乘一點二至一點六倍以內打九
    折為貸放額，加二成為設定額。另送財團法人農會信用保證基金會（簡稱農會信
    保基金會）者，公告現值乘面積打九折為貸放額，乘二至二點五倍以內辦理」（
    下稱Ａ決議），此有台南縣東山鄉農會八十二年四月十五日之理監事會議記錄及
台南縣政府函覆（八十二年府財金字第六二九一○號）可按，嗣東山鄉農會又於
    八十二年十二月二十七日第十二屆第一次臨時理事會議中復重新審議擔保放款擔
    保物查估調整案，保留「一般農地（包括山、林、旱地）面積乘公告現值乘一點
    二至一點六倍以內打九折為貸放額，加二成為設定額。」之規定，僅將「送農會
    信保基金會，依公告現值乘面積打九折為貸放額，乘一點五至二倍以內辦理」之
    規定刪除（下稱Ｂ決議），此有八十二年十二月二十七日第十二屆第一次臨時理
    事會議及台南縣政府函（八三農輔字第三七四九號）可按，再東山鄉農會又於八
    十三年七月十一日於第十三屆第十次定期理事會中第八案又審議擔保放款擔保物
    查估調整案，決議對其中之「一般農地（包括山、林、旱地）面積乘公告現值乘
    一點二至一點六倍以內打九折為貸放額，加二成為設定額。」之規定修訂為「面
    積乘公告現值乘倍數九折為貸放額，加二成為設定額，倍數下限不限制，上限為
    一點六倍」，另增訂「外鄉鎮之一般農地（包括山林、田旱）比照本鄉鎮查估辦
    法辦理（外鄉鎮是指白河、後壁、柳營、新營、六甲、楠西及嘉義縣中埔鄉）」
    、「送農會信保基金者，公告現值乘面積打九折為貸放值乘一點五倍至二倍內辦
    理」（下稱Ｃ決議），此有東山鄉農會於八十三年七月十一日於第十三屆第十次
    定期理事會議紀錄及台南縣政府同意備查覆函（八十三年財金字第一二二一四九
    號）可稽，是關於公訴意旨所指第(一)至第(九)筆土地抵押貸款案部分，被告等人有
    無依據理監事會之決議在前揭規定範圍之內審核貸款之數額，應為認定彼等有無
    違背其任務行為之標準，茲分敘如下：
（一）被告乙○○於八十二年七月二十八日，以其本人名義及其所有之台南縣東山鄉
      ○○○段（簡稱大埔段）一０七一之一、一０七三之五號，向東山鄉農會抵押
      貸款一百二十六萬元之事實，此有原審八十四年執字第二五二二號分配表、債
      權憑證可按，復有借款申請書、放款批覆書在卷足稽，依該二筆土地於八十二
      年間之公告現值為每平方公尺一百四十元計算（此有台南縣白河地政事務所九
      十一年四月十日函覆及各年度公告現值表在卷可按），被告等人審核貸放之數
      額，並未逾越東山鄉農會理監事會當時之Ａ決議甚明，參以被告乙○○自八十
      三年六月二十六日停止繳息後，經東山鄉農會向原審民事執行處聲請查封並將
      其中大埔段一○七一之一土地拍賣後（另其中之大埔段一○七三之五號，則未
      拍賣出），以一百二十三萬九千九百元拍定，經分配後雖尚有不足四十萬八千
      二百六十三元未能清償（含積欠利息部分），惟扣除違約金及所積欠累積之利
      息部分，其本金實際僅二萬一千一百元未償，亦不能認被告乙○○於本件貸款
      中獲利（按乙○○另有一筆土地即大埔段一○七三之五地號土地尚未經拍定受
      償），則此部分被告己○○、戊○○、丁○○、庚○○既未違背上開東山鄉農
      會之Ａ決議部分，自難憑東山鄉農會於本件貸款案中尚有部分貸款未能清償，
      即推認被告等人有何違背任務之背信行為。
（二）被告乙○○復於八十二年九月二十八日，以其本人所有之台南縣東山鄉○○○
      段四一三、九三三、九三四、九三五、一一六五之七、一一六五之二四號之林
      業用地，並請吳榮賀為保証人，將上開土地以設定抵押債權額一千零六十八萬
      元方式，向東山鄉農會抵押借款八百九十萬元之事實，此有借款申請書、放款
      批覆書在卷可按，其中東山鄉○○○段四一三、九三三、九三四、九三五號土
      地公告現值為每平方公尺為一百六十元，另崎子頭段一一六五之七、一一六五
      之二四號，其於同年之公告現值為每平方公尺一百六十元，有台南縣白河地政
      事務所九十一年四月十日覆函（九十一所價字第○九一○○○一八五七號）及
      各年度公告現值表在卷可按，被告庚○○對本件貸款案依上開東山鄉農會八十
      二年四月十五日之理監事會議決議（即上開Ａ決議部分），以土地公告現值乘
      一點六倍以內打九折為貸放額，共計查估貸放金額為八百九十萬元，被告戊○○、丁○○據以審核通過，難認有何違背任務之行為。雖被告乙○○就本筆貸
      款於八十三年七月四日停止繳息後，東山鄉農會即訴請拍賣抵押品至今未能拍
      定，僅另依原審八十四年度執字第四一○八號以債權人名義參與分配得款九十
      二萬三千零十一元，此有原審八十四年度執字第四一○八號民事執行金額計算
      書分配表可按，惟本件抵押物（上開崎子頭段之六筆土地），至今既尚未經拍
      定其價額，即難認東山鄉農會受有何實際上損害。被告庚○○當時既依東山鄉
      農會理監事之決議內容（即Ａ決議部分）查估本件貸款之土地價額，被告己○○、戊○○（本件實際由東山鄉農會另位祕書簡義倉決行後准予貸放）、丁○○據以核章，自難憑東山鄉農會於本件貸款案中尚有部分貸款未能清償，即推
      認被告等人有何違背任務之背信行為。
（三）又被告乙○○之父林海清持其購買台南縣官田鄉○○○○段十三號土地，由被
      告乙○○擔任連帶保證人方式，於八十二年九月間向東山鄉農會抵押借款之事
      實，業據林海清於偵查中及原審調查時證述在卷（見八十七年十二月十七日偵
      訊筆錄及原審八十八年九月二十七日審訊筆錄），公訴人認被告乙○○以其父
      林海清為人頭向東山鄉農會辦理本件貸款，尚乏實據。另被告乙○○於八十二
      十一月間，以案外人蘇榮華為貸款人，本人及案外人林登山為連帶保證人，持
      其購買之台南縣東山鄉○○○段七０七之七四、七０七之一八六、八二七之一
      地號等三筆土地，向東山鄉農會申請抵押借款之事實，業據証人蘇榮華證述同
      意乙○○以其名義借款等情在卷。而台南縣官田鄉○○○○段十三號土地，其
      於八十二年間公告現值為每平方公尺為六百五十元，有台南縣麻豆地政事務所
      九十一年四月十一日覆函（九十一所地價字第○九一○○○二九一○號）及各
      年度公告現值表在卷可按，另台南縣東山鄉○○○段七０七之七四、七０七之
      一八六、八二七之一地號等三筆土地，其於八十二年間之土地公告現值為：前
      大埔段七０七之七四、七０七之一八六號，每平方公尺一百二十元，八二七之
      一號，每平方公尺為一百四十元，亦有台南縣白河地政事務所九十一年四月十
      日函覆（九十一所價字第○九一○○○一八五七號）及各年度公告現值表在卷
      可按。被告庚○○對上開二件貸款案均依上開東山鄉農會八十二年四月十五日
      之理監事會議決議（即上開Ａ決議部分），以土地公告現值乘一點六倍以內打
      九折為查估貸放額，其中台南縣官田鄉○○○○段十三號土地，查估貸放金額
      為八百七十一萬元，另台南縣東山鄉○○○段七０七之七四、七０七之一八六
      、八二七之一地號等三筆土地，查估貸放金額為三百八十九萬元，復有借款申
      請書、土地抵押設定價值查定表、放款批覆書可按，難認有何違背規定。雖公
      訴人以當時該農會東原辦事處放款經辦人員詹麗淑於放款批覆書上註記保證人
      （即實際借款人）乙○○另擔任保證之其他放款有逾期未繳利息，信用不良之
      事實，且被告乙○○累積借款已逾二千萬元，違反該農會單一借款戶放款總額
      不得逾二千萬元之規定，被告等人未考慮借款人之償債能力，逐級審核通過，
      認有違背任務之行為，惟上開八百七十一萬元貸款之借款人係乙○○之父林海
      清，並非乙○○本人，已如前述，公訴人認被告乙○○當時累積借款已逾二千
      萬元，尚嫌無據，另當時在東山鄉農會東原辦事處任職之証人詹麗淑証稱：林
      海清放款是八十二年十月四日、蘇榮華的是八十二年十一月四日，我如果在批
      覆書上對保証人註記還有那些借款未按期繳息，在我寫完後，送出去前均會通
      知保証人或借款人有逾期款未繳之利息，而這張批覆書送出去後，最後送到總
      幹事核准後會退還給我，如果總幹事沒有意見加註在批覆書上我就回來再查核
      一下，‧‧‧，保證人在我通知後已繳納，我就會寫放款單及傳票給出納，出
      納就會根據資料，將款撥到貸款人帳戶等語（見原審八十八年十二月九日審訊
      筆錄），足見借款人或保証人是否符合貸款資格或擔任貸款連帶保証人之要件
      ，其主要乃在東山鄉農會放款前，是否仍有逾期未繳之本息或其所保証之債務
      尚未清償，作為是否放款之依據。換言之，貸款人或連帶保証人倘於東山鄉農
      會放款前，已完全清償所積欠之本息，即符合貸款或保証之要件（參詹麗淑於
      原審九十一年四月二十九日證述內容）。而証人詹麗淑復証稱：「借款當天，
      他（乙○○）有繳清利息，一切沒問題才借給他，當時繳息是正常，直至八十
      三年六月二十六日繳息才不正常」（見八十七年十二月十七日偵訊筆錄及原審
      八十八年十二月九日訊問筆錄）、「他繳息不正常的事實，我有批註他（乙○○）利息繳清後，才准他擔任保證人。這一次放款時乙○○已經把利息繳清了
      」等語（見原審九十一年四月二十九日審訊筆錄），被告等人據以審核通過前
      揭貸款，亦難認與規定不合，要不得以東山鄉農會於本件貸款案中尚有部分債
      權未能獲償，即推定被告等人有何違反規定而為違背任務之背信行為。
（四）被告乙○○固於八十二年十一月間以其購買之台南縣東山鄉○○○段一五七三
      、前大埔段七０七之四四號二筆土地為擔保，以其兄林田茂擔任借款人，由其
      本人及案外人林登山擔任連帶保證人，向東山鄉農會申請抵押借款，惟該台南
      縣東山鄉○○○段一五七三號於八十二年間之土地公告現值每平方公尺為一百
      三十元，另前大埔段七０七之四四地號二筆土地其每平方公尺之公告現值則為
      一百二十元之事實，此有台南縣白河地政事務所九十一年四月十日覆函（九十
      一所價字第○九一○○○一八五七號）及各年度公告現值表在卷可按，被告庚○○對本件貸款案依上開東山鄉農會八十二年四月十五日之理監事會議決議（
      即上開Ａ部分之決議）以土地公告現值乘一點六倍以內打九折為貸放額，共計
      查估該二筆土地之放貸金額為四百八十萬元，復有借款申請書、土地抵押設定
      價值查定表、放款批覆書可按，難認與上開東山鄉農會八十二年四月十五日之
      理監事會議決議（即上開Ａ部分之決議）內容有違，況本件貸款案農會信保基
      金會已於八十二年十一月九日同意保証在案（８２農信保業字第七三二○號）
      ，自難僅以東山鄉農會於本件貸款案中尚有部分貸款至今未能完全清償，即推
      認被告等人有何違反規定而為違背任務之背信行為。
（五）被告乙○○於八十三年三月間購買台南縣官田鄉○○○○段十二之二號土地登
      記在其岳父案外人吳榮賀名下，並以吳榮賀為借款人，案外人林登山擔任連帶
      保證人，持前揭土地向東山鄉農會申請抵押借款之事實，固據証人吳榮賀證述
      在卷，惟上開台南縣官田鄉○○○○段十二之二號土地，於八十二年間公告現
      值為每平方公尺為六百五十元，有台南縣麻豆地政事務所九十一年四月十一日
      覆函（九十一所地價字第○九一○○○二九一○號）及各年度公告現值表在卷
      可按，被告庚○○依據東山鄉農會於八十二年十二月二十七日第十二屆第一次
      臨時理事會議中之重新審議擔保放款擔保物查估調整案之決議（即上開Ｂ部分
      之決議），對本件抵押貸款，以該土地公告現值乘最高之一點六倍以內打九折
      為貸放額，而查估貸放金額為四百二十三萬元，復有借款申請書、土地抵押設
      定價值查定表、放款批覆書可按，難認其有何違背其任務之行為，況本件貸款
      案亦經農會信保基金會於八十二年十一月九日同意保証在案，復有該基金會函
      （８３農信保業字第二九五七號）在卷可稽，自難僅以東山鄉農會於本件貸款
      案中尚有部分貸款至今未能完全清償，即推認被告等人有何違反規定而為違背
      任務之背信行為。至於被告乙○○於本件貸款案中，未經其岳父吳榮賀之同意
      而擅自設定抵押並向東山鄉農會申請貸款，是否另涉有刑法偽造文書罪部分，
      並未經檢察官起訴，且與本件被訴背信部分亦無裁判上一罪關係，自應由檢察
      官另行偵查，併此敘明。
（六）另公訴人所指被告乙○○以其弟林毅陸（現改名為林益豐）為人頭，於八十三
      年七月間，持案外人張瑛坤所有位在台南縣官田鄉○○○○段二五八之三號、
      二五八之六號等二筆土地，並以張瑛坤、林再興擔任連帶保證人，向東山鄉農
      會申請抵押借款部分，據林毅陸於偵查及原審調查時証稱該筆抵押貸款為其所
      借；當時張瑛坤有答應擔任連帶保証人（參八十七年六月十一日調查筆錄）；
      伊領出（貸款）後，交給乙○○用，伊僅付二期貸款後，其餘利息則由他（乙○○）付等語（參原審八十八年九月二十七日審訊筆錄），另証人林再興亦証
      稱：是因在林毅陸要求下才為其擔任保証人等語（參八十七年七月二日調查筆
      錄），而張瑛坤係因非東山鄉農會農會會員，無法向東山鄉農會貸款等情，亦
      經被告乙○○供明在卷（參九十一年二月四日審訊筆錄），堪認本件貸款係由
      林毅陸為實際上之貸款人，嗣因被告乙○○以急需資金週轉為由，而向其弟林
      毅陸借款並由被告乙○○續繳貸款，公訴人認被告乙○○以林毅陸為人頭申請
      抵押借款云云，尚乏證據證明。況本件抵押之土地即台南縣官田鄉○○○○段
      二五八之三號、二五八之六號等二筆土地，於八十三年間公告現值均為每平方
      公尺為七百五十元，此有台南縣麻豆地政事務所九十一年四月十一日覆函（九
      十一所地價字第○九一○○○二九一○號）及各年度公告現值表在卷可按，被
      告庚○○對該件貸款案依東山鄉農會於八十二年十二月二十七日第十二屆第一
      次臨時理事會議中對擔保放款擔保物查估調整案之決議（即Ｂ決議，查估當時
      Ｃ決議尚未經理事會通過）以土地公告現值乘一點六倍以內打九折為貸放額，
      其中台南縣官田鄉○○○○段十三號土地，查估貸放金額為三百四十九萬元，
      此有借款申請書、土地抵押設定價值查定表、放款批覆書可按，亦難認其有何
      違背任務。另本件雖經農會信保基金會以林毅陸前在擔任連帶保證之案外人李
      進順之貸款案中，尚有四十六萬三千一百二十三元之餘額，已由該基金會代位
      清償後，仍未清償為由，而未予同意保證（見財團法人農業信用保證基金８３
      農信保業字第五二○六號函），惟參諸証人詹麗淑証稱：我當時承辦這案時張
      瑛坤之不動產調查表中位置、交通（土地交通狀況）這一欄，已有查估人註記
      意見，但調查人員意見欄是空白的，我當初送給信保基金會不動產調查表，是
      調查人員意見欄空白下送閱的，查估人員（應為調查人員）究竟是何時填加上
      去，迄今我仍不明白，如果當初有查估人員（調查人員）這段意見，就會駁回
      貸款，不可能再到地政辦理抵押等語（參原審八十八年十二月九日審訊筆錄）
      ，足見本件應屬調查人員辦理貸款時疏未注意上情所致，並非調查人員有意配
      合本件貸款，故公訴人認林毅陸因提供之擔保物係毗鄰不知名小溪旁，始遭財
      團法人農會信用保證基金會拒絕保証云云，容有誤會，自不能因此而認被告等
      人審核通過前揭貸款具有違背任務之故意。
（七）按擔任東山鄉農會會員者，一般會員參加農業信用保証基金無擔保放款者，其
      最高可貸款之額度為五十萬元之事實，業經東山鄉農會於八十三年二月十四日
      第十二屆第三次會員代表大會第五號決議，並經台南縣政府准予備查在案，此
      有台南縣政府函（八三農輔字第三四八六三號）及東山鄉農會代表大會議程書
      影本可按。公訴人指被告乙○○以案外人張新斛為人頭，於八十三年六月間自
      己擔任連帶保証人，向東山鄉農會申請信用借款五十萬元部分，固據被告乙○○供明在卷，惟據証人詹麗淑供稱：「我從書面審查無法暸解乙○○實際借款
      總額，因為乙○○為他人作保之借款人或擔保物均符合本會借款之規定辦理」
      （參八十七年七月二日調查筆錄）、「借款當天，他（乙○○）有繳清利息，
      一切沒問題才借給他，當時繳息是正常，直至八十三年六月二十六日繳息才不
      正常」（參八十七年十二月十七日偵訊筆錄及原審八十八年十二月九日審訊筆
      錄）、「（九十一年四月二十九日你在辦乙○○貸款時，總幹事（李高島）有
      無交待你什麼？）沒有，一切程序都合法。（你如何向上級反應？）我有向上
      級反應，土地是否有如此價錢，像乙○○借那麼多錢，是否可以不要當他人保
      証人，詹某（丁○○）說他（乙○○）替人保証沒有逾期‧‧‧他（乙○○貸
      款）沒有超過二千萬元」等語（參同上日偵訊筆錄）。是本件貸款雖由被告乙○○擔任張新斛信用貸款之連帶保証人，然張新斛於八十三年六月二十三日取
      得貸款五十萬元時，被告乙○○於同年月二十六日始繳息不正常，自難認被告
      戊○○、丙○○有何明知被告乙○○已無法清償貸款而仍予核章之背信犯意，
      亦難僅憑被告乙○○為本件信用貸款之連帶保證人，即遽以推認被告戊○○等
      人有何背信罪責。況本件信用貸款案，亦經農會信保基金會於八十三年六月二
      十九日同意保証在案，復有該基金會８３農信保業字第四三九三號函在卷可按
      ，故公訴人僅以本件貸款案中，承辦人詹麗淑曾於借款批覆書上批示「借款人
      無資產，借款人之借款，保證人必須清償，且被告乙○○為保證人之案外人林
      海清借款八百七十一萬元案，於八十三年六月四日已停止繳息」，而認被告戊○○等人於八十三年六月二十三日核准借款五十萬元涉有背信之不法意圖，尚
      難成立。
（八）又公訴人指被告甲○○購買台南縣官田鄉○○○○段五一八地號土地，登記在
      伊父親尤天池名下，以尤天池為人頭，被告甲○○本人擔任保證人，於八十二
      年九月間以該土地向東山鄉抵押借款部分，經訊據尤天池証稱：「我借了一千
      多萬元，借出後全部交給甲○○‧‧‧當初這塊地我出資四、五百萬元，土地
      面積有一甲多，其餘由孩子負擔，借錢主要是甲○○要用的，買時我去看這塊
      地，買來時是荒地，本來要種玉米，後來都沒有種植過」（參原審八十八年九
      月二十七日審訊筆錄）、「錢是用我的名義借的，我小孩（甲○○）是保証人
      ，農會（東山鄉農會）說要印章，我就拿給農會，我小孩（甲○○）在作生意
      ‧‧‧，農會有對保，在調查站說庚○○沒有對保，當時是不知道對保是指何
      意」（參八十七年十二月十七日偵訊筆錄）等語，此外復查無其他證據足認尤
      天池係本件借款之人頭，公訴人以被告甲○○購買台南縣官田鄉○○○○段五
      一八地號土地，登記在其父親尤天池名下，而以尤天池為人頭為本件抵押借款
      云云，尚乏實據。況台南縣官田鄉○○○○段五一八號土地於八十二年七月間
      公告現值為每平方公尺六百五十元，此有台南縣麻豆地政事務所九十一年四月
      十一日覆函（九十一所地價字第○九一○○○二九一○號）及各年度公告現值
      表在卷可按，被告庚○○對本件貸款案依上開東山鄉農會八十二年四月十五日
      之理監事會議決議（即上開Ａ部分之決議）以土地公告現值乘一點六倍以內打
      九折為貸放額，共計查估該二筆土之放貸金額為一千零三十四萬元，復有借款
      申請書、土地抵押設定價值查定表、放款批覆書可按，其查估價額未逾該農會
      所規定之上限標準，亦難認其有違背任務之行為。雖証人羅豐戊曾到庭証稱：
      該筆土地（官田鄉○○○○段五一八地號）毗鄰官田溪行水區容易流失，經盧
      啟上徵信五百萬元，扣除增值稅約三百萬元，只准貸二百萬元，竟然貸至一千
      萬元云云（見原審八十八年十月四日審訊筆錄），惟台南縣官田鄉○○○○段
      五一八號土地於八十二年七月間公告現值為每平方公尺六百五十元，業如前述
      ，証人羅豐戊以該筆土地位在行水區旁不具上開貸放金額，然該筆土地中其中
      約四分地部分，已經由台南縣政府於九十年十二月十四日公告部分徵收，其價
      格已有四百八十九萬七千三百二十元，業據被告甲○○供述在卷（見原審九十
      一年三月二十二日審訊筆錄），復有台南縣政府九十一年三月七日府地徵字第
      ○九一○○三三四二八號函在卷可按，足見証人羅豐戊上開不利被告之証述，
      應屬個人片面臆測之詞，自難採信。本件因查無任何證據足證被告己○○、戊○○、丁○○、庚○○於該貸款中有何違背上開東山鄉農會八十二年四月十五
      日之理監事會議決議（即上開Ａ部分之決議）查估土地價額或違法核章、決行
      ，自難憑東山鄉農會於本件貸款案中尚有部分貸款未能清償即推認被告己○○
      、戊○○、丁○○、庚○○於本件貸款中涉有何背信罪責。
（九）另公訴人指案外人尤天池於八十二年八月間，以其所有之台南縣東山鄉○○○
      段三０五之一、三三六、四０四地號等三筆土地，以案外人尤其松（甲○○之
      堂兄）為借款人頭，並以自己及被告乙○○擔任保證人，向東山鄉農會以該土
      地抵押借款部分，據卷附貸款資料顯示，該三筆土地之查估人員為李英吉（已
      歿），公訴人認係由被告庚○○前往查估，尚與事實不符，又該抵押之前揭三
      筆土地貸款當時之八十二年間公告現值，其中前大埔段三０五之一、三三六號
      土地為每平方公尺一百六十元，另四○四號土地為每平方公尺一百八十元，此
      有台南縣白河地政事務所九十一年四月十日函覆（九十一所價字第○九一○○○一八五七號）及各年度公告現值表在卷可按，李英吉當時對該貸款案係依上
      開東山鄉農會八十二年四月十五日之理監事會議決議（即Ａ決議）以土地公告
      現值乘一點六倍以內打九折為貸放額，其查估上開土地貸放金額共計四百九十
      五萬元，此有借款申請書、土地抵押設定價值查定表、放款批覆書可按，未逾
      該農會當時之上限標準，被告戊○○、丁○○等人據以審核通過，難認有何違
      背任務之行為。另証人詹麗淑於調查之初亦供稱：我從書面審查無法暸解乙○○實際借款總額，因為乙○○為他人作保之借款人或擔保物均符合本會借款之
      規定辦理等語（見八十七年七月二日調查筆錄），且本件貸款案亦經農會信保
      基金會於八十二年八月三十日同意保証在案，復有該基金會授權案件追認保證
      書８２農信保業字第五九三九號函在卷可按，公訴人僅以被告乙○○擔任本件
      貸款案之連帶保証人，被告甲○○嗣未能按期繳付貸款，即遽以推認被告甲○○、乙○○與查估土地價格之被告庚○○及遂級核章之被告戊○○、丁○○共
      同涉有背信行為，尚難成立。
五、另查公訴意旨又以起訴書所載之第三、第四、第七、第八之四筆土地抵押貸款案
    係由被告庚○○負責查估業務，其中第三、第四之兩筆貸款係同一天查估，當天
    由理事長被告己○○、被告甲○○、乙○○陪同前往查估。被告庚○○原以公告
    現值之一‧二倍作成放款單價，惟尤、林二人日以繼夜前往庚○○家及辦公室要
求調至公告現值一‧六倍，加上放款當天理事長己○○亦指示要以最高額度放款
    予尤、林二人，庚○○只好將放款單價調高至公告現值一‧六倍。查估後庚○○
    曾向信用部主任李英吉報告謂該三筆土地係沙洲地，不符規定，李英吉指示，反
    正在規定額度內，不要超過，就貸放予尤、林二人，加上查估當天理事長己○○
    曾指示謂：尤、林乃自己人就作夠給他們等情部分，雖據庚○○於八十七年六月
    十一日在調查站中供明，惟上情為被告己○○所否認，另被告乙○○、甲○○均
    供稱：查估是農會的責任，我們只拿擔保品去借款，並未去農會或庚○○住處找
    過庚○○等語，被告庚○○嗣後則改稱：當時我去查估時，我會與主任（李英吉
    ）商量，這些土地在溪邊，交通不錯、有種植農作，我有向李英吉講可貸公告現
    值一點二倍至一點六倍，李英吉說公告現值的一點六倍，因為他認為地點不錯等
    語，並指出伊在調查站偵訊時，調查人員要伊把事情推給甲○○、乙○○，伊才
    會沒有責任，實際上甲○○、乙○○沒有到伊辦公室要伊貸公告現值一點六倍等
    情，前後供述相異，本難盡信，且縱令被告己○○曾與庚○○偕甲○○等人前往
    申請貸款所坐落土地現場會勘查估，以其為農會理事長，綜理農會全盤事務之身
    分以觀，亦不能認係職務之違背，即縱其曾指示在規定許可範圍內以最高額度貸
    款，如未違背東山鄉農會理監事或會員代表會之決議內容及相關貸款規定，亦僅
    能認係被告等人裁量權之行使，既未逾其授權範圍，即不能以嗣後發生無法清償
    貸款之事實而推定被告己○○、戊○○、丁○○、丙○○、庚○○等人具有共同
    背信犯行。至於公訴人雖曾前往貸款土地之現場履勘，並以上開貸款土地大都位
    在行水區內或山區因而認未具有最高額之貸放之價值，而質疑被告等人違背任務
    ，然本件貸款案之各筆土地，其公告現值均不相同，此乃因政府訂定各土地之公
    告現值時即已考量各該土地之性質致有高低之分，公訴人所述之行水區域或山地
    ，其公告現值必低，東山鄉農會既依各土地之公告現值作為其可貸放金額之計算
    標準，被告等人據以查估審核通過之貸放數額上限如前所述均在前揭決議範圍之
    內，即應認無高估情事，公訴人空泛指稱被告等人高估，因未提出任何具體標準
    以供本院調查，自難為彼等不利之認定。再公訴人另以前地主蘇春成曾以官田鄉
    ○○○○段十三、十四之一、五一八、五一八之二、三十、五二０、五二０之一
    、十五等八筆土地向台灣中小企業銀行貸得八百四十萬元，惟乙○○、甲○○僅
    以其中之十三、五一八、十二之二、二五八之三、二五八之六地號貸得二千六百
    七十七萬元，相互比較，本件貸款顯然高估土地價值，與常情不合云云，然按土
    地價值高低為一客觀存在之事實，申貸數額多寡則視貸款人之需求而定，為一主
    觀之數字，二者並無必然之關係，公訴人前開推論，亦不足以作為認定被告等有
    犯刑法背信罪之依據。又公訴人上訴理由所謂被告等人違反相關法令規定違法放
    貸，並未據其指出違反規定之細目以供本院審酌，另其指稱被告乙○○、甲○○
    利用人頭超額冒貸，所謂之人頭或冒貸之數額，除前揭所為論斷外，並未據公證
    人提出其他實據以證之，且本件貸款案公訴意旨第一至第九件部分均為貸款以土
    地向農會抵押借款，農會方面所著重者應為土地之擔保品是否充足確實，與以何
    人名義貸款較無關連，而公訴意旨第十件所指之信用貸款亦僅一件數額為五十萬
    元，如前所述，任何會員皆可貸款，亦無以人頭冒貸必要，此外，本件偵審中經
    調取被告己○○與乙○○、甲○○之東山鄉農會自開戶以來所有交易明細資料，
    亦未發現被告己○○等與乙○○、甲○○相互間有何貸款資金之不當往來，復有
    台南縣東山鄉農會函及員工儲蓄存款活期存款帳卡及農漁會中區資訊中心之客戶
    往來明細表可按，並未發現被告己○○、戊○○、丁○○、丙○○、庚○○與被
    告乙○○、甲○○等人相互勾結之實據，自難僅以被告甲○○、乙○○貸款或擔
    任他人連帶保証人後，因未能按期付清貸款之本息，既推認被告己○○、戊○○
    、丁○○、丙○○、庚○○於核貸過程涉有不法。
六、末按被告甲○○、乙○○係向東山鄉農會申請貸款之人，並非為東山鄉農會處理
    貸款事務之人，並無為農會處理事務之身分關係，農會貸款經辦人即被告己○○
    、戊○○、丁○○、丙○○、庚○○等既查無與被告甲○○、乙○○相互勾結違
    規放貸之實據，縱被告甲○○、乙○○有以其他不法手段欺暪農會藉以貸款，亦
    僅彼等是否涉及詐欺等其他罪名之問題，要無成立刑法背信罪責之餘地。
七、按犯罪事實應依證據認定之，無證據不得推定其犯罪事實，刑事訴訟法第一百五
    十四條定有明文。再事實之認定，應憑證據，如未能發現相當證據，或證據不足
    以證明，自不能以推測或擬制之方法，以為裁判基礎；被告否認犯罪事實所持之
    辯解，縱屬不能成立，仍非有積極証據足以証明其犯罪行為，不得遽為有罪之認
    定；又所謂認定犯罪事實之證據，係指足以認定被告確有犯罪行為之積極證據而
    言，而認定犯罪事實所憑之證據，雖不以直接證據為限，間接證據亦包括在內，
    然而無論直接或間接證據，其為訴訟上之證明，須於通常一般人均不致有所懷疑
    ，而得確信其為真實之程度，始得據之為有罪之認定，倘其證明尚未達到此一程
    度，而有合理懷疑存在時，事實審復已就其心證上理由予以闡述，敘明其如何無
    從為有罪之確信，因而為無罪之判決，尚不得任意指為違法，最高法院分別著有
    二十九年上字第三一○五號、三十年上字第一八三一號、四十年度台上字第八六
    號、七十六年台上字第四九八六號判例可供參考。本件依公訴人所提出之前揭證
    據，因客觀上尚未達於通常一般人均不致有所懷疑，而得確信被告等人有違背其
    任務以損害本人利益之犯罪故意，其認定被告己○○、戊○○、丁○○、丙○○
    、庚○○、乙○○、甲○○共同涉有刑法第三百四十二條第一項背信罪之事實，
    並未再為舉證，依「罪證有疑，利於被告」之法則，即應作有利於被告之認定，
    此外，本院查無其他積極證據足證被告等人有何背信犯行，尚不能證明其犯罪，
    揆諸前揭條文規定及判例意旨，應為彼等無罪判決之諭知，以示審慎。原審以不
    能證明被告等人犯罪而諭知被告等人無罪之判決，認事用法並無不合，公訴人上
    訴意旨指摘原判決不當，非有理由，應駁回其上訴。
據上論結，應依刑事訴訟法第三百六十八條，判決如主文。
本案經檢察官劉欽銘到庭執行職務。
中    華    民    國      九十一      年      十二      月    十七      日
                                  臺灣高等法院臺南分院刑事第三庭
                                      審判長法官  黃    崑    宗
                                            法官  林    勝    木
                                            法官  葉    居    正
右正本證明與原本無異。
不得上訴。
                                      法院書記官  陳    嘉    琍
中    華    民    國      九十一      年      十二      月    二十      日
